臺灣高雄地方法院民事判決　九十三年度訴字第三九號
　　原　　　　告　乙○○
　　被　　　　告
　　兼訴訟代理人　甲○○
　　　　　　　　　丙○○
當事人間請求損害賠償事件，本院於民國九十三年九月十六日辯論終結，判決如下：
    主      文
原告之訴駁回。
訴訟費用由原告負擔。
    事實及理由
一、按訴狀送達後，原告不得將訴變更或追加他訴，但擴張或減縮應受判決事項之聲
    明者，不在此限，民事訴訟法第二百五十五條第一項第三款定有明文。本件原告
    於起訴狀請求被告應給付新台幣（下同）五十四萬一千九百元，嗣於起訴狀繕本
    送達後，將請求金額擴張為七十四萬二千零六十元，並請求自民國八十九年二月
    十四日起至清償日止，按年利率百分之五計算之利息，係屬擴張應受判決事項之
    聲明，揆諸上揭規定，應予准許。
二、原告起訴主張：被告二人所有之高雄市○○區○○路六七號房屋，於八十九年二
    月十四日重修並增建，導致隔鄰即原告所有之高雄市○○區○○路六九號房屋遭
    受損害，計有：一樓廚房塑膠板三片損壞，下雨會漏水，一樓後面房間美化板九
    片及木材損壞，一樓廚房與浴室之外面排水管有水泥阻塞，一樓後面排水管至二
    樓排水管全部損壞，二樓及三樓外牆均損壞漏水，房屋天花板、樓地板及隔間板
    均浸濕毀損等損害，被告二人並於八十九年四月一日在里長家簽立切結書，願意
    承擔因施工造成之損害修復或補償，經高雄市土木技師工會鑑估房屋修復費用為
    二十四萬二千零六十元，自應由被告二人負擔。又被告二人在施工期間（自八十
    九年二月中至同年九月底），無使用紗網或布幕將房屋四周圍起，導致灰塵滿天
    飛，原告因此於八十九年七月三十日清洗家俱，擦拭牆壁畫框時，從椅子上摔落
    地下，致受有頭後淤清腫大脹痛、右腕、左脛受傷、腰薦尾脫臼、生骨刺之傷
    害，須長期一輩子治療，爰請求醫療費用三十萬元。另被告二人房屋施工期間，
    造成原告病倒，精神痛苦折磨，因腰薦尾脫臼、生骨刺之傷害，將近一年行動
    不便、走路不穩，不能久行、久立、久坐疼痛，晚上睡覺疼痛失眠，故請求二十
    萬元之精神損害賠償，爰依侵權行為之法律關係，提起本件訴訟等語。並聲明：
    被告應給付原告七十四萬二千零六十元，及自八十九年二月十四日起至清償日止
    ，按年利率百分之五計算之利息。
三、被告則以：被告於八十七年間購屋，本欲遷入居住，因該屋為六十三年完工之舊
    屋，經颱風豪雨之後，才知屋內漏水嚴重，且排水不良無法居住，被告因無興建
    經費而未遷入居住。嗣經原告告知有遊民從後面巷子進到被告屋後空地，原告稱
    她獨自居住非常害怕，希望被告將屋後空地增建廚房，並稱其房屋亦老舊想一起
    整修，被告因此於八十八年底找原告一起整修，原告卻又稱目前沒有經費叫被告
    先整建。被告於八十九年二月底開始整建，數日後原告即要求相鄰壁需預留鋼筋
    好讓她日後整建使用，被告基於敦親睦鄰敬老之心欣然允諾，惟數日後，原告又
    稱馬桶壞了，排水不通，牆壁漏水，要求被告修復，突遇如此不合理要求，被告
    無法接受而拒絕，經里長協調，被告始於八十九年四月一日寫切結書，承諾在房
    屋共同壁之處放出鋼筋讓原告以後增建使用，且若損害原告房屋願意修補。於八
    十九年六月底房屋外部整修完畢，但原告得寸進尺要求被告翻新所有陽台上搭建
    的鐵皮屋頂，甚為不合理。原告提出之相片係九十三年所拍攝，期間歷經颱風、
    水災，豈可以整修數年後之相片要求被告賠償？事實上原告房屋牆壁因老舊水泥
    氧化壁癌，與被告整修房屋無關，且原告因打掃房屋自椅子跌落地面而受傷，與
    被告整修房屋亦無關，況被告於八十九年二月間整修房屋迄今，原告之侵權行為
    損害賠償請求權已超過二年時效等語，資為抗辯，並聲明：如主文所示。
四、原告主張因被告二人整修房屋，導致原告房屋受損，且身體受傷須長期治療，及
    因傷受有精神上痛苦，故請求侵權行為之損害賠償，被告則以前開情詞置辯，是
    兩造爭執之要點，即在於：(一)原告房屋受損、身體受傷及精神上受有痛苦，與被
    告二人整修房屋，是否有相當因果關係？(二)原告主張侵權行為之損害賠償請求權
    ，是否已罹於時效而消滅？本院分述判斷意見如下：
（一）原告房屋受損、身體受傷及精神上受有痛苦，與被告二人整修房屋，是否有相
      當因果關係？
    １、按損害賠償之債，以有損害之發生及有責任原因之事實，並二者之間，有相
        當因果關係為成立要件，故原告所主張損害賠償之債，如不合於此項成立要
        件者，即難謂有損害賠償請求權存在；又所謂相當因果關係，係指依經驗法
        則，綜合行為當時所存在之一切事實，為客觀之事後審查，認為在一般情形
        下，有此環境、有此行為之同一條件，均可發生同一之結果者，則該條件即
        為發生結果之相當條件，行為與結果即有相當之因果關係，反之，若在一般
        情形下，有此同一條件存在，而依客觀之審查，認為不必皆發生此結果者，
        則該條件與結果不相當，不過為偶然之事實而已，其行為與結果間即無相當
        因果關係（最高法院四十八年台上字第四八一號、七十六年台上字第一九二
        號判例參照）。
    ２、原告主張因被告二人修房屋，致其所有房屋受損、身體受傷等情，固提出切
        結書影本一紙、估價單四紙、診斷證明書七紙、房屋及土地所有權狀影本各
        一份、工程行名片四張、房屋受損相片七張、相簿一本為證（見本院卷第八
        、十三至二三、四三、四四、七五、一二三、一三一頁及證物袋），惟查：
      (1)、就兩造所書立之切結書內容觀之（見本院卷第八頁），其上僅記載：「一
          、丙○○女士於施工期間，若因施工致造成何馭中先生之房屋（即原告所
          有房屋）受損，應於完工期間先行予以修護或補償，並至雙方滿意為準。
          二、日後何馭中先生若欲重修房屋或增建，丙○○女士應無條件提供協助
          ，且不得索取任何費用，但若施工中造成之損壞，亦比照前項辦理」等語
          ，證人盧明惠於本院審理時亦到庭證稱：「當時被告修繕房屋修到一半，
          原告來找我稱被告修繕房屋有可能會損害其房屋，我就要求他們二家人到
          我那裡書寫切結書，日期為八十九年四月一日，書寫切結書的目的有二個
          ，一是先蓋的被告，須在共同壁的地方放出鋼筋，讓原告以後要增建時使
          用，二是若被告於施工期間造成原告房屋損害要回復原狀。寫切結書時原
          告未主張造成損害，故我沒有前去查看」等語（見本院卷第六八頁），則
          被告書立切結書之目的，僅係承諾若施工期間造成原告房屋受損，願意修
          補或補償，且同意日後原告房屋重建時提供共同壁使用，無從依上開切結
          書推論被告二人承認原告房屋受損係渠等造成並願意賠償。況系爭房屋損
          害原因，經送高雄市土木技師公會鑑定結果，亦認：「3.標的物責任歸屬
          研判：(1)、標的物無第三公正單位出具之整修施工前現況及整修施工中鑑
          定資料可供比對。(2)、因據申請人稱屋齡約二十年，八十四年間曾進行裝
          潢整修，而隔鄰逢甲路六七號整修施工期間據稱為八十九年二月至同年七
          月，迄今（九十三年五月）約四年，期間歷經地震、颱風等自然現象，標
          的物損壞係隔鄰整修施工造成，或自然外力造成，抑或標的物老舊劣化造
          成，抑或三者兼有之，在無足夠證據能力之資料支撐下，難謂能進行精確
          之研判。(3)、標的物部份牆壁滲漏水，經鑑定小組研判係牆壁裂縫造成。
          而該牆壁裂縫成因為何？如前揭所述，在無足夠證據能力之資料支撐下，
          難謂能進行精確之研判。」等語（見卷附高雄市土木技師公會九十三年六
          月三十日高市土技鑑字第九三─○三九號鑑定報告書第五、六頁），而原
          告所提出之房屋受損相片及估價單，僅能證明系爭房屋確實受損，惟無法
          證明損害原因為何，則本件並無證據證明原告房屋受損與被告整修房屋間
          有相當因果關係存在，原告主張被告應賠償房屋修補費用，洵屬無據。
      (2)、原告提出之診斷證明書七紙，固載明原告受有頭後瘀腫脹痛、腰薦尾撞
          傷瘀痛、左腕、左脛擦傷等傷害，惟原告自承上開傷害係因被告整修房屋
          灰塵過多，其為清洗屋內家俱，而自椅子上跌落地面等語（見本院卷第四
          ○頁），縱認該情屬實，原告跌落地面既係其自行清洗屋內傢俱所導致，
          並非被告二人推撞或整修房屋牆壁傾倒或遭施工材料砸傷等所造成，自與
          被告二人施工行為無涉，況依一般客觀情形，隔鄰整修房屋之行為，不必
          皆發生屋主清洗屋內傢俱自椅子上跌落地面受傷之結果，該條件與結果不
          相當，不過為偶然之事實而已，依前開判例說明，被告二人整修房屋行為
          與原告受傷結果間，即無相當因果關係，則被告二人對於原告身體所受傷
          害不負損害賠償責任，自亦不負精神上損害賠償責任，原告請求被告賠償
          醫療費用及慰撫金，為無理由，不應准許。
（二）原告主張侵權行為之損害賠償請求權，是否已罹於時效而消滅？
    １、按因侵權行為所生之損害賠償請求權，自請求權人知有損害及賠償義務人時
        起，二年間不行使而消滅，自有侵權行為時起，逾十年者亦同；又時效因請
        求而中斷者，若於請求後六個月內不起訴，視為不中斷，民法第一百九十七
        條第一項、第一百三十條分別定有明文。又民法第一百九十七條所謂知有損
        害，即知悉受有何項損害而言，至對於損害額則無認識之必要，故以後損害
        額變更而於請求權消滅時效之進行並無影響；關於侵權行為損害賠償請求權
        之消滅時效，應以請求權人實際知悉損害及賠償義務人時起算（最高法院四
        十九年台上字第二六五二號、七十二年台上字第七三八號判例參照）。
    ２、經查，原告主張因被告二人於八十九年二月十四日整修房屋，導致其所有房
        屋受有損害，且兩造於同年四月一日前往里長住處簽立切結書，並於同年七
        月三十日打掃房屋自椅子上跌落，因此受傷並受有精神上痛苦等語，則原告
        遲至八十九年七月間，即知悉受有何項損害及賠償義務人為何，揆諸前開判
        例意旨，時效自斯時起即開始進行，縱認於八十九年九月間被告完工時，原
        告有向被告為賠償之請求，惟未於請求後六個月內起訴，是時效視為不中斷
        ，又原告雖於九十二年九月間請求調解，距前開被告完工日，亦已逾三年，
        則本件侵權行為損害賠償請求權之時效，自八十九年七月間起算，迄至原告
        於九十三年一月間提起本件訴訟，已逾二年之消滅時效，應堪認定。
五、綜上所述，原告未能舉證證明因被告整修房屋而受有損害，且原告主張侵權行為
    之損害賠償請求權已罹於時效，從而，原告依侵權行為之法律關係，請求被告賠
    償其修復房屋、醫療費用及精神慰撫金，為無理由，應予駁回。
六、結論：本件原告之訴為無理由，依民事訴訟法第七十八條，判決如主文。
中　　　華　　　民　　　國　　九十三　　年　　  九　 　 月　 　三十 　　日
                                臺灣高雄地方法院民事第五庭
~B審判長法官　陳嘉惠
~B　　　法官  林玉心
~B　　　法官　秦慧君
右正本係照原本作成。
如對本判決上訴，須於判決送達後廿日內向本院提出上訴狀。
中　　　華　　　民　　　國　　九十三　　年 　   九 　　 月　   三十  　 日
~B法院書記官　馮欽鳳
